【裁判字號】    99,聲再,31
【裁判日期】    990129
【裁判案由】    恐嚇等
【裁判全文】
臺灣高等法院刑事裁定                  99年度聲再字第31號
再審聲請人
即受判決人  乙○○
            甲○○
上列聲請人因恐嚇取財案件，對於本院97年度上易字第306 號，
中華民國98年12月31日第二審確定判決（原審案號：臺灣臺北地
方法院96年度易字第618 號、第1674號、第2060號，起訴案號：
臺灣臺北地方法院檢察署95年度偵字第27639 號、96年度偵字第
3251號、第10331號、第11203號），聲請再審，本院裁定如下：
    主  文
再審之聲請駁回。
    理  由
一、聲請意旨略以：原審審理期間，並未針對足堪認定聲請人無
    罪之證據予以審酌，茲將原判決認定事實、判罪理由程序、
    判罪理由實體均有諸多證據漏未審酌部分逐一詳列如下：
  (一)高院於民國98年11月19日週四上午9時 20分準備程序庭，連
    續開14小時至晚間12時，轉為審理庭（言詞辯論庭），審判
    長法官蔡聰明、法官趙文卿、受命法官楊力進故意不調查證
    據，不傳喚告訴人、證人（被害人）郭台銘出庭作證具結，
    依最高法院93台上6578號判例要旨明揭「被害人乃被告以外
    之人，本質上屬於證人，其陳述被害經過，亦應依人證之法
    定偵查、審判程序具結，方得作為證據」。經查，郭台銘係
    於98年10月22日特函鈞院受命法官楊力進，催其速結本案（
    見高院卷(四)第16頁），楊力進法官於98年10月27日收到該函
    後，立即行文高檢署請即指派公訴檢察官陳玉珍，於98年11
    月19日上午9 時50分蒞庭執行職務（見高院卷(四)第19頁），
    並開出審理庭傳票。高院於當日不顧情理及被告身心狀況，
    及本案輔佐人臧景望當日病危，連開14小時至晚上12點方休
    ，違反正常司法程序、人類行為準則，違反憲法第 7條平等
    權「中華民國人民，無分男女，宗教，種族，階級，黨派，
    在法律上一律平等」，及第16條訴訟權（聽審權、訴訟審理
    權），以14小時的庭審折磨被告的身心，違反中立聽訟者角
    色，嚴重偏袒告訴人郭台銘，故意不傳其出庭作證、具結、
    交互詰問，違反正常司法程序與訴訟程序，目無王法。一天
    連開14小時，中午及晚上僅休息各半點鐘吃飯，又繼續開庭
    ，打破台灣法院開庭時間最久紀錄，為權貴護航之心不言可
    喻。如上述，故高院98年12月31日之火速判決，故意違反刑
    事訴訟法第378條、第379條第1項第10款、第1項第14款，其
    判決當然違背法令。
  (二)聲請人乙○○係於 95年11月7日上午致電王冠亞，請他了解
    在上回（指9月8日採訪後撰寫之鴻海收取人頭仲介費報導後
    ，線民鍾明宏為何遭鴻海警告）之情事。於此電話內，王冠
    亞主動詢問聲請人乙○○是否知悉楊人凱所提之說帖與合約
    等云云，聲請人乙○○當時向其抱怨此說帖等同遭受郭台銘
    恐嚇，並稱相關開價、合約等都是楊人凱一人所為，與聲請
    人乙○○無關。證人王冠亞稱，要接手楊人凱的中間人角色
    ，並要聲請人乙○○相信郭台銘買斷版權的誠意。高院原判
    決第24頁第20至21行載明「惟被告（乙○○）既言上開通話
    內容已遭刪除不存在，本院自無從勘驗」，即證本案有不肖
    員警擅自將重要證據湮滅之實。因此，原審法官應命負責製
    作監聽光碟與譯文之偵九隊交出此重要證據，並進一步查證
    王冠亞之證詞為虛偽，但原審法官竟無上開勘驗及命令偵九
    隊交出原始檔案之諭令，及傳喚證人王冠亞作證具結釐清事
    實真相，以釐清本案到底屬民事糾紛買賣行為，抑或是恐嚇
    取財，此重要證據證人至為重要，貴院（高院）故意不調查
    證據，不傳喚楊人凱、王冠亞，顯有重要證據漏未審酌之違
    誤。故而，原判決有違反刑事訴訟法第 378條、第379條第1
    項第10款、第1項第14款，其判決當然違背法令。
  (三)貴院審理聲請人此案時，原承審股別為祥股，受命法官林立
    華、審判良楊貴雄、陪席法官鄧振球，但於民國97年1 月更
    換為未股審理，受命法官楊力進、審判長蔡彩貞；於97年 2
    月12日審判長更換為蘇隆惠，受命法官仍為楊力進。最後於
    98年10月三度更換審判長為蔡聰明，受命法官楊力進，陪席
    法官趙文卿，97上易306 號判決為未股，刑事判決日期為98
    年12月31日。此判決違反法官法定原則（法官保留原則），
    其判決自始無效（法院之組織不合法），違反刑事訴訟法第
    378條、第379條第1項第1款，其判決當然違背法令。
  (四)原判決第 4頁第21行「並扣得上開現金3千2百萬元（業已交
    由郭台銘之代理人顏廷鈺律師保管）」，按「證物應示被告
    ，令其辨認」刑事訴訟法第164條前段定有明文。最高法院8
    6台上 5245號裁判要旨亦明揭「原判決事實既認定係黃金維
    應上訴人要求送交上訴人收受，即屬證物，自應於審判期日
    提示上訴人，令其辨認，乃原審並未踐行此項程序，遽採為
    斷罪資料，其判決自屬違背法令。又科刑之判決書其宣示之
    主文，與所載之事實及理由必須互相適合，否則即屬理由矛
    盾，其判決當然違背法令。本件原判決理由說明扣案20萬元
    為黃金維所有，乃上訴人要求賄賂之款項，黃金維本無意交
    付該賄款，係為配合調查人員搜證而虛為交付，既事先已將
    賄款鈔券影印附卷存證，該賄款20萬元即應發還黃金維云云
    ，然判決主文並未為發還之諭知，主文與理由顯不相適合，
    其判決當然違背法令。」本案「恐嚇取財」之證物【等同贓
    物】3200萬，一、二審判決主文並未做出發還之諭知，且該
    證物早於起訴前、未經檢察官同意，便逕行發還告訴人，由
    此案證人顏廷鈺律師保管（郭台銘委任律師顏廷鈺保管，顯
    然錯誤，不合刑事訴訟法第139條第 2項之規定)，致一、二
    審審理期間，均未出示此重要證物（面額為2千元之3200 萬
    現金）提示於法庭給聲請人，顯有判決違背刑事訴訟法第16
    4條第1項「審判長應將證物（即3200萬現金）提示當事人、
    代理人、辯護人或輔佐人，使其辨認」之違誤。法定之程序
    ，應於一、二審審理期間，命顏廷鈺交出其保管之證物，出
    示給聲請人辨認。當日顏廷鈺律師將3200萬現金交付聲請人
    （被告乙○○），所有權即屬聲請人所有，詳見地院卷(二)第
    97頁第1行至第17行，及北檢偵字卷第27639號第48頁、49頁
    顏廷鈺警訊筆錄。原審判決事實既認定係郭台銘應聲請人要
    求，送交聲請人收受，即屬證物，自應於審判期日提示聲請
    人上訴人，令其辨認，乃原審並未踐行此項程序，遽採為斷
    罪資料，其判決自屬違背法令，應無疑義。退萬步言，聲請
    人從未開封其餘紙袋，偵九隊也沒有點交等行為，根本無法
    證實其紙袋內所裝為真鈔，倘若此款項為郭某從公司帳戶內
    提出，更有侵佔公司款項、涉有背信之刑責，原審竟遺漏此
    重要證據，顯有重大疏失及違誤。因此，高等法院應查明此
    3200萬鉅款是否回到鴻海或郭台銘之戶頭內，以及3200萬是
    從何銀行提出之現金，高院根本不想查，也不願意查，故意
    縱放告訴人提出誣告。再按刑事訴訟法第 139條（扣押後之
    處理）第二項「扣押物，應加封緘或其他標籤，由扣押之機
    關或公務員蓋印」。3200萬原審既認定為扣押物，自當依上
    開法律規定加封緘或其他標籤，由扣押之機關或公務員蓋印
    ，但此扣押物卻無承辦之偵九隊之封緘或蓋印，已違反上開
    法律，故此判決有重大違背法令之實，為無效違法判決，當
    然違背法令。故而，原判決違反刑事訴訟法第378條，第379
    條第1項第10款、第1項第14款，其判決當然違背法令。
  (五)高院原判決第 3頁第25行至第31行「乙○○等人因不知郭台
    銘已報案，猶思如何避免渠等向郭台銘收取鉅款乙事曝光，
    乃由甲○○託呂其昌律師代擬保密協議書後，於95年10月28
    日以電子郵件附加檔案 (檔名：保密協議書一.DOC；保密協
    議書二.DOC）寄送楊人凱，委由楊人凱轉交顏廷鈺律師（其
    中保密協議二係有關乙○○與楊人凱之佣金部分，但楊人凱
    未察，均一併轉寄顏廷鈺）」由上開判決可知，顏廷鈺律師
    將楊人凱向聲請人抽取佣金10% 乙事，早已報告給郭台銘，
    郭台銘已知悉，此屬民事契約之商業行為，且聲請人應顏廷
    鈺律師之要求，委任呂其昌律師撰寫保密協議一及保密協議
    二均已附卷可稽，事證明確，不容狡辯。（詳見北檢95監報
    字第2104號卷第 2頁，楊人凱與顏廷鈺監聽譯文，即可得知
    保密協議係顏廷鈺律師求聲請人乙○○提供並簽署的）。故
    而，原判決違反刑事訴訟法第378條、第379條第1項第10 款
    、第1項第14款，其判決當然違背法令。
  (六)大法官釋字第582 號明揭，共同被告一定要傳來讓被告詰問
    ，若被告主張，就非傳不可。原審不傳共同被告楊人凱來讓
    被告詰問，所為之判決為當然違背法令。經查，楊人凱雖為
    同案被告，於一審被判處1年有期徒刑，減為6個月得易科罰
    金，且楊人凱繳完罰金後竟不上訴，顯然與告訴人郭台銘勾
    結、串證、誣告，不敢提上訴。如果被告楊人凱提上訴，則
    在高院才有可能互相詰問，以釐清是否有恐嚇取財或民事契
    約之商業行為，原理如此簡單，高院審判長蔡聰明、蘇隆惠
    、楊貴雄、蔡彩貞明知如傳被告楊人凱對告訴人鴻海郭台銘
    極為不利，對鴻海亦造成信用破產、誣告、背信之違法連帶
    責任。鴻海負責人郭台銘董事長和被告楊人凱，為公司主管
    與部屬之隸屬關係，此為不爭事實，審判長法官明知此事實
    ，卻故意不調查證據，不傳喚被告楊人凱行使當事人改良式
    進行主義互相詰問，行使告訴人郭台銘、被告楊人凱、被告
    乙○○、被告甲○○間之交互詰問，以釐清事實真相，故有
    判決違背法令之重大違誤，顯然枉法裁判。故而，原判決違
    反刑事訴訟法第378條、第379條第1項第10款、第1項第14款
    ，其判決當然違背法令。
  (七)高院原判決第 2頁第22、23、24行稱「乙○○與其男友甲○
    ○ 2人見郭台銘遲未回覆，懷疑可能係沈淑玲並未轉交上開
    電子郵件後所致，另於95年 9月20晚間…寄發一封主旨為敬
    呈董事長，並附上檔名為大綱的文件檔…」等云云為恐嚇取
    財行為之故意，然高院原判決所述並非事實。事實為郭台銘
    秘書沈淑玲於8月22日下午4時21分，在乙○○寄出新書內容
    後，主動致電給乙○○，要乙○○找新書內容提及的郭台銘
    同學王冠亞來聯繫這件事情。同日下午 5時14分，沈淑玲派
    鴻海員工陳漢揚再次致電乙○○，要求乙○○比照2003年 1
    月之專訪，先將書的大綱寄過來給郭台銘過目，如此郭台銘
    可能會比照前次專訪模式，將部分內容刪除，以其他獨家故
    事作為交換，並要乙○○去找王冠亞看書的大綱。上開兩通
    通聯記錄，見地院卷(一)第197頁第18行95/8/20下午16：20：
    41，乙○○手機號碼0000000000為受話端，發話端為鴻海公
    司代表號00000000共通話71秒的通聯記錄，及第197 頁第23
    行，95/8/20下午17：14：32乙○○手機號碼0000000000 為
    受話端，發話端為鴻海公司代表號00000000共361 秒的通聯
    記錄。證物、證據在卷可稽，鐵證如山，事證明確。受郭台
    銘秘書沈淑玲指示，乙○○於民國95年9月8日，到大陸龍華
    廠採訪王冠亞，王冠亞看過大綱後，給了乙○○郭台銘的電
    子郵件地址，乙○○才寄出大綱。乙○○係依照郭台銘私人
    秘書沈淑玲的要求，將大綱先給王冠亞過目後，再由王冠亞
    告知郭台銘私人電子郵件信箱terrygou@foxconn.com，將大
    綱寄出，完全依照告訴人的指示辦理，與高院原審認定事實
    完全不符。地院卷(二)第41、42、43、44頁，有乙○○於民國
    95年9月8日到大陸龍華廠專訪王冠亞的採訪錄音「譯文」，
    恭請鑑核。錄音「譯文」顯示：王冠亞主動要看乙○○新書
    的大綱，並在看完後給了不少意見，並給乙○○「郭台銘的
    私人電子郵件信箱terrygou@foxconn.com」，保證這樣的內
    容不會被郭台銘告（即假扣押「乙○○的書」），也沒有問
    題。事實證明，乙○○寄出大綱為「王冠亞授意」，並認定
    內容為真實妥當才寄出，與加害郭台銘名譽根本無涉，然高
    院原審並未勘驗此重要證物，率而以王冠亞不實證詞為判決
    基礎（見地院卷(二)第 101頁第20行，王冠亞稱「沒有」見過
    大綱，顯然犯刑法第 168條偽證重罪），顯有重要證據漏未
    審酌之重大違誤。故而，原判決違反刑事訴訟法第 378條、
    第379條第1項第10款、第1項第14款，其判決當然違背法令
    。
  (八)地院卷(二)第81頁14、15行，楊人凱證稱「我還有給郭台銘寫
    了一份跟乙○○有關的工作報告，我有給郭台銘看到」。地
    院卷(二)第82頁倒數第1至3行，乙○○辯護人陳丁章律師起稱
    ：「郭台銘有授權給楊人凱，雖然沒有白紙黑字，但是有寫
    工作報告處理經過給郭台銘看過」，顯然郭台銘有授權給被
    告楊人凱（委任關係或僱傭關係），且看過楊人凱之工作報
    告，此經楊人凱為證人自己證稱，事證明確。地院卷(二)第68
    頁第16行至第20行，郭台銘以「證人身份」具結證稱「如果
    說以那麼龐大的金額來處理，有一個百分比，在他認為，我
    曾經在我們公司做事做成功，應該會有一些報酬，應該會瞭
    解，可能會幾十萬元，並配給他股票，故有可能給三百萬的
    代價」。此郭台銘可能給楊人凱之報酬，約等同於楊人凱向
    聲請人索討之10% 佣金，金額雷同。上開楊人凱及郭台銘的
    證詞，可證楊人凱係受郭台銘委任來談判，寫有報告，郭亦
    允諾付其酬金，為民法所定之「僱傭或委任關係」，不是聲
    請人乙○○、甲○○之共犯，高院原審並未審酌此報告，恣
    意認定楊某為聲請人乙○○、甲○○之共犯，顯有重大違誤
    。從楊人凱之證詞，亦可證其代表郭台銘向聲請人提出購買
    之意願、相關價格，甚至以說帖恫嚇聲請人需賣出，否則恐
    有殺身之禍等云云。原審不審酌楊人凱的工作報告，亦不於
    二審時傳喚易科罰金不上訴、完成郭某陷害聲請人計晝之楊
    人凱到庭接受詰問，並於判決內未說明不予採信其於一審證
    詞之理由，顯有違背93台上6578判例，及判決不備理由之違
    誤。故而，原判決違反刑事訴訟法第378條、第379條第 1項
    第10款、第1項第14款，其判決當然違背法令。
    綜上所述，被告即聲請人應受無罪判決，至為明顯。高院刑
    事判決故意忽略重要證據，且嚴重影響被告無罪判決之權益
    ，重要證據漏未審酌，爰依刑事訴訟法第 421條規定聲請再
    審，請鈞院廢棄原判決准予再審云云。
二、按不得上訴於第三審法院之案件，刑事訴訟法第420 條規定
    外，其經第二審確定之有罪判決，如就足生影響於判決之重
    要證據漏未審酌者，亦得為受判決人之利益，聲請再審，固
    為刑事訴訟法第421 條所明定。而所謂「足生影響於判決之
    重要證據漏未審酌」者，係指該證據業經法院予以調查或經
    聲請調查而未予調查，致於該確定判決中漏未加以審認，而
    該證據如經審酌，則足生影響於該判決之結果，應為被告有
    利之判決而言。如當事人所提出之證據，縱加以審酌，仍不
    足以生影響於該判決結果者，或法院已加以調查，而基於論
    理法則、經驗法則，本其自由心證予以取捨及判斷，僅係對
    此持相異評價，而為證據之取捨，不採為被告有利之認定，
    並於理由內敘明其捨棄之理由者，則均不得據為再審之理由
    。又所謂重要證據，必須該證據已足認定受判決人應受無罪
    、或免訴、或輕於原審所認定之罪名方可，如不足以推翻原
    審所認定罪刑之證據，即非足生影響於原判決之重要證據。
    是如當事人所提出之證據，不足以影響判決結果，或第二審
    法院依調查之結果，本於論理法則、經驗法則，取捨證據後
    認定事實者，即不包括之。又倘所指摘者，係關於原確定判
    決適用法律不當之情形，核屬非常上訴之範疇，非聲請再審
    所得救濟。
三、經查：
  (一)再審意旨(二)、(五)、(六)、(八)主張依楊人凱及郭台銘的證詞，可
    證楊人凱係受郭台銘委任來談判，其代表郭台銘向聲請人提
    出購買之意願、相關價格，甚至以說帖恫嚇聲請人需賣出，
    並寫有報告，郭亦允諾付其酬金，楊人凱與郭台銘間為僱傭
    或委任關係，不是聲請人之共犯，原審並未審酌報告，顯有
    重大違誤。此外郭台銘亦早已知道楊仁凱向申請人抽取佣金
    10% 乙事，本件屬買賣版權之民事商業行為云云。惟原審法
    院認定聲請人乙○○、甲○○以出書寫序為名，而行向告訴
    人郭台銘勒索錢財之實，於原確定判決理由壹、三、(二)部分
    已說明係採擇聲請人二人之供述、告訴人郭台銘於偵審中供
    證、同案被告楊人凱於偵審中供證、顏廷鈺律師於偵審中供
    證、王冠亞於偵審中供證，佐以乙○○95年8月22日下午4時
    8分許自「carrie23@nextmedia.com.tw」寄發至告訴人秘書
    沈淑鈴於鴻海集團使用之電子郵件信箱內、乙○○95年9 月
    20日晚間11時41分許，自「scarlett0805@hotmail.com」寄
    發至告訴人於鴻海集團使用之電子郵件信箱內之電子郵件 2
    封、和解協議書說帖、買賣協議書說帖、「你所不知道的郭
    台銘」系列書籍買賣合約、協議書(一)(二)及被告甲○○與楊人
    凱、楊人凱與顏廷鈺往來之電子郵件、監聽譯文、證人楊森
    所提出其與被告乙○○往來的電子郵件等證據為據，並無憑
    空推論之情事。原確定判決理由壹、三、(三)、(四)尚說明：「
    … 告訴人於收到被告乙○○ 95 年 9 月 20 日寄發之上開
    電子郵件後心生畏懼，即於95年9月28日、95年10月 8 日分
    別以電話、面會委請楊人凱向被告2 人確認寄發上開郵件之
    真正意圖，並未授權被告楊人凱出價購買書的版權乙節，業
    據郭台銘、楊人凱供證如上。而楊人凱原先以1千5百萬元與
    被告甲○○洽談，並依此金額書立「和解協議書說帖」及「
    和解協議書草案」以電子郵件寄與被告甲○○，因被告甲○
    ○認為內容及金額有誤，楊人凱乃依被告甲○○之言修改為
    「買賣協議書說帖」及「【你所不知道的郭台銘】系列書籍
    買賣合約」，確定金額為 3 千 2 百萬元，亦據證人楊人凱
    供證如前，而被告甲○○於原審以證人身分供證：伊確實於
    95 年 10 月 3 日收到楊人凱所寄附了一個和解協議書說帖
    的電子郵件，伊看完後，認為說帖所載之 1 千 5 百萬元金
    額應該要增加，並打電話跟楊人凱說上面所載乙○○之薪資
    是不對的，數字是錯的，叫他將和解協議書改成買賣協議書
    ，楊人凱修改後在寄給告訴人前，伊看過這份買賣協議書說
    帖，金額較之前增加一倍，伊當時覺得應該是可以接受。又
    伊於 10 月 28 日跟楊人凱電子郵件裡面有兩份協議書一、
    二部分，協議書二部分就是給楊人凱的百分比，因乙○○是
    說楊人凱主動跟她講要百分之十，所以伊才請律師草擬協議
    書的時候擬成兩份等語（原審第 618 號卷二第 123 至 130
    頁）。…嗣後告訴人於 95 年 11 月 25 日親自以電話與被
    告乙○○確認金額為 3 千 2 百萬元，被告甲○○隨即以電
    話聯絡王冠亞，說明該金額計算之依據為出書可得之版稅，
    復經原審當庭勘驗監聽光碟屬實，業如前述。堪認告訴人允
    諾付款之金額為被告甲○○、乙○○等人所決定，並非由告
    訴人主動出價。且被告乙○○直至取款時尚未完成著作，前
    已述及，自難認上開金額為告訴人向被告乙○○、甲○○ 2
    人購買版權之代價。又依本院 98 年 11 月 11 日勘驗筆錄
    所載，楊人凱與被告甲○○於 95 年 10 月 26 日中午 12
    時 58 分許之通話中，曾有如下之對話：「黃（甲○○）：
    嗯，那我說金額他們確認是多少錢？楊（楊人凱）：就是我
    講的。黃：3200萬嘛。楊：對對對。黃：OK。楊：你在電話
    中不要講這麼多，這很容易被錄音。黃：OK。楊：因為他們
    可以去查通聯紀錄，你懂我意思嗎？黃：好。我知道，OK。
    楊：那你盡快給我。黃：好沒問題。楊：還有我們之間的協
    定你也盡快寫個東西出來。黃：好。掰掰。」（本院卷(四)第
     48 頁）」（見原確定判決第 22 頁至第 23 頁）、「(四)又
    楊人凱與被告乙○○、甲○○達成協議，於被告乙○○、甲
    ○○取得3千2百萬元後，可得1 成之佣金，業據證人楊人凱
    供證在卷，並為被告乙○○、甲○○坦承在卷，而楊人凱明
    知被告乙○○、甲○○意在恐嚇取財，仍與渠等2 人協議事
    後獲取佣金，並於95年10月8 日以電子郵件寄發上揭「買賣
    協議書說帖」及「【你所不知道的郭台銘】系列書籍買賣合
    約」予告訴人而告知前開恐嚇取財金額，且於 95 年 11 月
    1 日將被告甲○○託人草擬與告訴人及楊人凱之保密協議書
    2 份，寄送給代告訴人處理此事之顏廷鈺律師，復於 95 年
    11 月 5 日寄發內容為「家宜：可能妳得拿出一些殺手的本
    事，讓對方知道你的厲害。如，他說他只怕美國逃稅的事。
    你能就部分先寫一點對他有殺傷力的東西嗎？... 當然，這
    些東西不必發表，只是讓他看了之後心裡有數而已。」之電
    子郵件與被告甲○○，再於 95 年 11 月 14 日寄發內容為
    「據了解，第一部曲已接近完成，快接近封面設計階段，書
    名：烈日灼身，副標題為：你所不知道的郭台銘，另有一些
    小標題，目前我是盡力安撫臧的方面，她男友的意思是免談
    ，因為老大這邊看不出誠意。好歹條件是可以磋商的，但是
    時間總要有個譜吧。這就看您的智慧了」之電子郵件與顏廷
    鈺，此有上述 95 年 10 月 8 日電子郵件（第 27639 號偵
    查卷第 198 至 204 頁）、95 年 11 月 1 日、95 年 11月
     14 日電子郵件附原審卷可稽。是以觀諸楊人凱與被告 2人
    電子郵件聯絡情形，堪認楊人凱於96年10月3 日，即欲利用
    被告乙○○、甲○○2 人恐嚇告訴人之機會從中牟取不法利
    益，並與渠等2 人合意分贓比例，其後復參與惡害通知之部
    分恐嚇行為。」（見原確定判決第 23 頁至第 24 頁）「證
    人即被告乙○○於上開電子郵件內指定之聯絡人王冠亞於偵
    審中供證：乙○○在 95 年 11 月初打電話給伊，要伊帶個
    訊息給告訴人，因為之前她本來是跟楊人凱在談，但是時間
    拖太久，所以想透過伊，希望告訴人快一點，有出版社在催
    她了，她還說一百萬元美金是她跟楊人凱仔細核算，不是隨
    便說一說，…」（見原確定判決第 18 頁）。又前開人證、
    物證之證據能力，原確定判決亦於理由壹、二部分說明：本
    案證人即同案被告楊人凱、告訴人郭台銘及本案中間人王冠
    亞、承辦律師顏廷鈺、財訊文化出版社副總編輯楊森於偵查
    中之供證、所援用之電子郵件、和解協議書說帖及草稿、買
    賣協議書說帖、「你所不知道的郭台銘」系列書籍買賣合約
    、協議書(一)(二)等文書證據、卷內有關恐嚇取財案件之通訊監
    察譯文，均有證據能力等語（見原確定判決第5頁至第7頁）
    。以上論斷，俱有卷內證據可資覆按，且與經驗法則、論理
    法則，均屬無違，應屬事實審法院取捨證據及評價證據證明
    力等職權之適當行使，並無違法或不當。
  (二)再審意旨(四)主張原審未查明扣案之3200萬元真實性，及其來
    源去向，事關告訴人郭台銘可能涉及侵占、背信罪嫌云云；
    再審意旨(七)稱原審漏未審酌聲請人乙○○於95年9月8日至大
    陸龍華廠專訪王冠亞之採訪錄音譯文云云。惟被告等於原審
    並未爭執查扣之現金 3200 萬元之真偽，原審於判決理由壹
    、三、(七)中尚說明：「…被告等於上揭時地拿取 3200 萬元
    現金，從中拿取部分現金欲繳納保險箱之相關費用而為警查
    獲併予扣押，此有相片可稽，並有鈔票明細可憑，與被告拿
    取現金面額均為2 千元，該證物同一性應堪認定。」俱足徵
    表查扣之現金 3200 萬元，並無真實性之疑義，原審未就此
    另行無益之調查，無職權調查能事尚有未盡之違法可言。又
    該款項之來源或去向如何、郭台銘有無另涉侵占或背信罪嫌
    之可能、暨聲請人乙○○採訪王冠亞之採訪錄音譯文等，與
    原確定判決認定之犯罪事實間，未見有何足以推翻或影響判
    決結果之論理上或經驗上必然關聯，原確定判決縱未加審酌
    ，亦難遽認其有何違誤或不當。
  (三)再審係就確定判決事實錯誤而設之救濟方法，並非在糾正其
    適用法律違背法令。聲請人再審意旨(一)主張原審法院開庭時
    間過長，違反正當司法程序云云；再審意旨(三)主張原審法官
    屢次更迭，法院組織不合法；再審意旨(四)主張扣案之證物新
    台幣 3200 萬元未經偵九隊封緘或蓋印，逕予發還，原審於
    審判程序中亦未提示該證物云云，無非指摘原確定判決有違
    反法定程序、採證違背證據法則及調查證據未盡等違背法令
    之瑕疵，並非得為再審之事由。另再審理由(一)、(二)、(六)、(七)
    、(八)指摘原審法院未傳喚證人王冠亞、楊人凱、郭台銘等人
    到庭具結證述並行交互詰問，並爭執原審法院未勘驗 97 年
    11 月 7 日乙○○與王冠亞之電話錄音等情，原確定判決已
    於理由中敘明：「被告乙○○、甲○○及辯護人雖聲請再予
    傳喚證人王冠亞、楊人凱、郭台銘、顏廷鈺，惟上開證人均
    於原審已由法官合法訊問，且於訊問時予當事人詰問之機會
    ，其等陳述均已明確，本院認別無再行傳喚、訊問之必要（
    刑事訴訟法第196 條規定參照）。」（見原確定判決第20頁
    ）；「被告乙○○雖聲請勘驗97年11月7 日中午被員警刪掉
    其打給證人王冠亞、被告甲○○的電話，待證事實：內容涉
    及王冠亞問伊價錢誰開的、楊人凱有沒有跟伊拿錢及伊出書
    的消息來源等情節，此通電話具自我澄清性質，並向王冠亞
    說明本件出價等相關事宜均係楊人凱講的云云。惟被告既言
    上開通話內容已遭刪除而不存在，本院自無從勘驗。」（見
    原確定判決第24頁）非漏未審酌。
四、綜上，本件聲請再審意旨所指各節，或為單純事實上之爭辯
    ，就本院原確定判決採證認事之職權行使再為爭執，徒憑己
    見為相異之評價；或指摘原審法院組織、採證程序違誤，衡
    以首開規定及說明，均非適法之再審理由，其聲請再審，非
    有理由，應予駁回。
五、刑事訴訟法第29條規定，辯護人應選任律師充之，但審判中
    經審判長許可者，亦得選任非律師為辯護人。本件刑事聲請
    再審狀，雖記載辯護人莊榮兆，惟未提出委任書狀，且莊榮
    兆先生並非律師，亦未經許可擔任辯護人，不生選任辯護人
    之效力，附此敘明。
據上論結，應依刑事訴訟法第434條第1項，裁定如主文。
中    華    民    國    99    年     1    月    29    日
                  刑事第十二庭審判長法  官  蔡永昌
                                    法  官  蔡國在
                                    法  官  蔡新毅
以上正本證明與原本無異。
不得抗告。
                                    書記官  賴立旻
中    華    民    國    99    年    2     月    1     日


司法院資訊處製作；財團法人民間司法改革基金會備份。
